臺灣臺南地方法院刑事判決　　　　　　　 96年度訴字第621號
公　訴　人　臺灣臺南地方法院檢察署檢察官
被　　　告　乙○○
　　　　　　　　　（現在臺灣臺南監獄臺南分監另案執行中）
上列被告因違反毒品危害防制條例案件，經檢察官提起公訴（96
年度毒偵字第934號），被告於準備程序中為有罪之陳述，合議
庭裁定由受命法官進行簡式審判程序，判決如下：
    主  文
乙○○施用第一級毒品，累犯，處有期徒刑拾月；又施用第二級
毒品，累犯，處有期徒刑肆月；應執行有期徒刑壹年。
    事  實
一、(一)乙○○前因施用毒品案件，經本院以八十七年度毒聲字第
    四九一號裁定送觀察、勒戒後，認有繼續施用毒品之傾向，
    由本院以八十七年度毒聲字第一四四三號裁定施以強制戒治
    ，嗣於民國（下同）八十八年十二月三十一日，因停止戒治
    交付保護管期滿，由臺灣臺南地方法院檢察署檢察官於八十
    九年一月五日，以八十九年度戒毒偵字第二十七號為不起訴
    處分確定後；復因施用第一、二級毒品案件，由本院以九十
    二年度訴字第八四○號判處有期徒刑九月、三月確定，另因
    偽造文書罪、竊盜罪，經臺灣嘉義地方法院、本院分別以九
    十三年度簡字第五四號、九十二年度簡字第三七六號分別判
    處有期徒刑六月、六月確定，上開諸罪刑經臺灣嘉義地方法
    院以九十三年度聲字第六二三號裁定執行有期徒刑一年十月
    確定，執行至九十四年十二月三日縮刑期滿執行完畢。乙○
    ○又因施用第一、二級毒品案件，經本院以九十五年度訴字
    第一三四五號判處定應執行有期徒刑一年確定。(二)詎乙○○
    不知惕勵，明知海洛因、安非他命已分別列為毒品危害防制
    條例第二條第二項第一款、第二款所稱之第一級、第二級毒
    品，不得持有及施用，竟基於反覆施用第一級毒品海洛因之
    集合犯意，自九十五年十二月下旬某日起至九十六年一月二
    十四日某時止，在其位於臺南縣永康市○○○路四七二巷二
    弄三十號住處內，施用海洛因多次，約二天一次；另基於反
    覆施用第二級毒品安非他命之集合犯意，自九十六年一月中
    旬某日起至九十六年一月二十四日某時止，在上開住處，施
    用安非他命約二、三次。嗣警方於九十六年一月二十五日下
    午五時三十分許，在上開住處內，因他案通緝查獲乙○○，
    並於當日晚間七時許，採集乙○○尿液送驗，結果呈安非他
    命陽性、可待因、嗎啡陽性反應；而悉上情。
二、案經台南縣警察局永康分局報告臺灣臺南地方法院檢察署檢
    察官偵辦起訴。
    理  由
一、(一)訊據被告乙○○對於上開犯罪事實坦承不諱（見本院卷第
    二十四頁），而被告上開所採尿液送驗，結果呈安非他命陽
    性、可待因、嗎啡陽性反應，（按海洛因係由嗎啡經化學合
    成而製得，經注射進入人體後，因代謝而分解又生成嗎啡，
    因此施打海洛因後，由尿液檢驗結果仍為嗎啡反應，核屬科
    學上正常合理現象），亦有送驗尿液編號與真實姓名對照表
    編號名冊一紙及長榮大學九十六年二月十五日檢體資料OQ九
    六○一○號確認報告一紙存卷足憑（見警卷第八、九頁），
    足徵被告上揭自白與事實相符，可予採信。(二)此外，被告前
    因施用毒品案件，經本院裁定送觀察、勒戒後，認有繼續施
    用毒品之傾向，由本院裁定施以強制戒治，嗣停止戒治交付
    保護管期滿，經檢察官於八十九年一月五日為不起訴處分確
    定後，復因施用毒品案件，由本院以九十二年度訴字第八四
    ○號判處有期徒刑九月、三月確定，又因施用毒品案件，經
    本院以九十五年度訴字第一三四五號判處定應執行有期徒刑
    一年確定等情，亦有台灣高等法院被告前案紀錄表附卷可參
    ，是本件被告於五年內三犯本件之毒品危害防制條例第十條
    第一項、第二項之罪，可信為真正。(三)綜上所述，本件事證
    明確，被告犯行洵堪認定。
二、(一)查海洛因為第一級毒品，安非他命為第二級毒品，毒品危
    害防制條例第二條第二項第一款、第二款定有明文，禁止非
    法持有及施用。核被告乙○○所為，係犯毒品危害防制條例
    第十條第一項、第二項之施用第一級、第二級毒品罪；其施
    用前、後持有海洛因、安非他命之低度行為，為施用之高度
    行為所吸收，均不另論罪。而被告所犯施用安非他命及施用
    海洛因二罪間，構成要件互殊，犯意個別，應分論併罰。被
    告前因施用毒品案件，由本院以九十二年度訴字第八四○號
    判處有期徒刑九月、三月確定，另因偽造文書罪、竊盜罪，
    經臺灣嘉義地方法院、本院分別以九十三年度簡字第五四號
    、九十二年度簡字第三七六號分別判處有期徒刑六月、六月
    確定，上開諸罪刑經臺灣嘉義地方法院以九十三年度聲字第
    六二三號裁定執行有期徒刑一年十月確定，執行至九十四年
    十二月三日縮刑期滿執行完畢等情，有上開被告前案紀錄表
    可按，其受有期徒刑之執行完畢，五年內故意再犯有期徒刑
    以上之罪，為累犯，本件二罪依法均加重其刑。(二)又被告上
    開施用海洛因、安非他命犯行，均應論以集合犯之包括上一
    罪，其理由如下：(1)查毒品危害防制條例第二條第二項所稱
    之毒品，乃指具有成癮性、濫用性及對社會危害性之麻醉藥
    品與其製品及影響精神物質與其製品，換言之，施用該等毒
    品而違反同條例第十條之犯罪行為人，其本質上即具有成癮
    性、反覆性施用毒品之病態性犯罪行為人，又參以被告先前
    多次施用毒品之前科，足徵其對於施用毒品之主觀意志薄弱
    ，再佐以被告自承其數天施用毒品一次，依其施用毒品之時
    間密集性，顯見被告確有依賴毒品之成癮性而有反覆施用海
    洛因、安非他命之習慣。(2)其次，刑事法若干犯罪行為態樣
    ，本質上原具有反覆、延續實行之特徵，立法時既予特別歸
    類，定為犯罪構成要件之行為要素，則行為人基於概括之犯
    意，在密切接近之一定時、地反覆實行之複次行為，倘依社
    會通念，於客觀上認為符合一個反覆、延續性之行為觀念者
    ，於刑法評價上，即應僅成立一罪。學理上所稱「集合犯」
    係指職業性、營業性或收集性等具有重複特質之犯罪均屬之
    ，例如經營、從事業務、收集、販賣、製造、散布等行為概
    念，此有最高法院九十五年度臺上字第一○七九號判決意旨
    可參，由此可知「集合犯」之概念並非我國刑事法所不採者
    。而衡之毒品危害防制條例第二條所規範之毒品既因具有高
    度之成癮性及濫用性，施用毒品之行為本身，顯然具有反覆
    性及持續性之特徵，如將「反覆多次施用毒品行為」評價為
    數罪，顯與刑罰過度評價禁止原則相悖，並有違憲法所揭櫫
    之比例原則，是以，本院參酌被告有施用毒品之習慣以及施
    用毒品之犯罪特性，認被告之本件多次施用海洛因、安非他
    命犯行，應予評價為「集合犯」之包括一罪。(三)爰審酌被告
    前曾因施用毒品案件經強制戒治及判處徒刑，竟無視於毒品
    對於自身健康之戕害及國家對於杜絕毒品犯罪之禁令，猶施
    用毒品不輟，再為本件犯行，惟念及其吸毒係戕害自己身心
    之行為，及其犯罪之動機、目的、手段、次數、時間密集、
    犯罪後坦承犯行等一切情狀，分別量處如主文所示之刑，並
    定其應執行之刑（按數罪併罰中之一罪，依刑法規定得易科
    罰金，若因與不得易科之他罪併合處罰結果而不得易科罰金
    時，原得易科部分所處之刑，自亦無庸為易科折算標準之記
    載，司法院大法官會議釋字第一四四號解釋及最高法院八十
    三年度台抗字第一三三號裁定可資參照），以資懲儆。
據上論斷，應依刑事訴訟法第二百七十三條之一第一項、第二百
九十九條第一項前段，毒品危害防制條例第十條第一項、第二項
，刑法第十一條、第四十七條第一項、第五十一條第五款，判決
如主文。
本案經檢察官甲○○到庭執行職務。
中　　華　　民　　國　　96　　年　　5 　　月　　31　　日
                  刑事第八庭   法  官  盧鳳田
以上正本證明與原本無異。
如不服本判決應於送達十日內向本院提出上訴（應附繕本）。
                               書記官  吳姁穗
中　　華　　民　　國　　96　　年　　6 　　月　　5 　　日
附錄本件論罪科刑條文：
毒品危害防制條例第10條：
施用第一級毒品者，處 6 月以上 5 年以下有期徒刑。
施用第二級毒品者，處三年以下有期徒刑。
